最高法院民事判決　　　　　　　　　　　　　　　八十七年度台上字第二○七六號
　　上 訴 人　崔景順
　　被上訴人　尤秀色
右當事人間請求離婚事件，上訴人對於中華民國八十六年十月三十日台灣高等法院高
雄分院第二審判決（八十六年度家上字第六六號），提起上訴，本院判決如左：
    主  文
原判決廢棄，發回台灣高等法院高雄分院。
    理  由
本件上訴人主張：兩造於民國八十四年二月二十五日結婚，惟婚後被上訴人自八十五
年一月五日起即離家未歸，不履行同居；又伊為遊覽車司機，而被上訴人竟打電話予
伊任職之公司表示不能有公司導遊小姐與伊固定配車，致伊工作迭遭困擾而常換任職
處所，嗣伊任職宗和遊覽公司，被上訴人即要求老闆娘胡伶燕親自跟車，詎又懷疑誣
指伊與胡伶燕有不正常關係，而告知胡伶燕之夫林坤慶，致胡伶燕與其夫離婚，伊亦
遭革職，精神上受有相當之痛苦；又被上訴人竟任意對伊之母陳玉燕提出對兩造之女
崔淑婷有重傷害之告訴，則兩造間顯已無繼續維持婚姻關係等情。本於民法第一千零
五十二條第三款、第五款、第二項之規定，求為准許伊與被上訴人離婚之判決。
被上訴人則以：伊仍願與上訴人共同生活，而係上訴人自行搬遷他處而未告知伊，且
上訴人確有與胡伶燕為通姦行為，業經上訴人承認及法院判決在案，而伊對上訴人之
母陳玉燕提出重傷害告訴，係因崔淑婷腦部受傷；伊並無過錯，上訴人訴訟係為藉此
達離婚之目的，伊無法同意等語。資為抗辯。
原審將第一審所為上訴人勝訴之判決予以廢棄，改判駁回其訴，無非以：經查，上訴
人主張兩造係於八十四年二月二十五日結婚，有戶籍登記簿謄本在卷可稽，而兩造於
現存之婚姻關係中，因故自八十四年十二月間，即有未能共同生活現仍分居之事實，
亦為兩造所不爭。上訴人雖指係被上訴人自行離家，然被上訴人則表示係上訴人自行
搬遷而未告知去處，稽之上訴人所提其戶籍登記簿謄本載明，上訴人係於八十五年五
月十六日單獨將其戶籍遷至高雄市○○○路，被上訴人則係八十六年二月二十四日始
將其與其女之戶籍遷入高雄市○○路三七六號三樓，而被上訴人租居於高雄市○○路
九九巷一號四樓時，上訴人亦知情，已據證人吳水蘭證實在卷，是被上訴人上開所稱
自非無據。上訴人指被上訴人自行離家，究非真實，尚難憑為應由被上訴人一方負責
之事由。次查，上訴人指被上訴人曾要求老闆娘胡伶燕親自跟車，又懷疑誣指上訴人
與胡伶燕有不正常關係，而告知胡伶燕之夫林坤慶，致胡伶燕與其夫離婚，上訴人亦
遭革職云云，為被上訴人所否認，證人林坤慶亦證稱：因為我發現她（胡伶燕）與上
訴人有曖昧關係，但沒有找到證據，被上訴人並不曾告訴我有關我太太與其先生之事
，反而是洗車的人告訴我，曾看見上訴人與我太太兩人共同躺在床上，我很生氣，上
訴人就自己離開等語。足證被上訴人並無以上訴人與胡伶燕有不正常關係之事告知胡
伶燕之夫林坤慶之事實；況上訴人與胡伶燕自八十六年四月二日起至四月二十四日止
連續通姦，為被上訴人報警查獲，上訴人業經判處罪刑之事實，有上訴人不爭之臺灣
臺北地方法院八十六年度易字第三五三七號刑事判決影本一件可憑。上訴人雖謂此係
在胡伶燕離婚之後發生，然徵之上述證人林坤慶之言，亦足證明上訴人與胡伶燕間早
有足令被上訴人懷疑之不正常交往情事，縱被上訴人因此而與上訴人分居，亦難謂應
由被上訴人負責。再查，被上訴人因上訴人之母陳玉燕照顧兩造之女崔淑婷時，重摔
崔淑婷致顱骨骨折、小腦出血引起重度之肢體殘障之難治傷害之事而對上訴人之母提
出重傷害之告訴，業經檢察官提起公訴，有臺灣高雄地方法院檢察署八十六年度偵字
第二○七一號起訴書影本一件附卷可稽，則被上訴人基於人母之責，為其女對加害者
提出重傷害告訴，係權利之正當行使，雖其指訴對象為上訴人之母，亦未能指其不當
，上訴人指被上訴人此行為已使兩造間無繼續維持婚姻關係之意義云云，顯乏依據。
按有難以維持婚姻之重大事由者，夫妻之一方得請求離婚，民法第一千零五十二條第
二項定有明文，惟同條項後段亦規定上開重大事由如係應由夫妻之一方負責者，僅他
方得請求離婚；綜上所述，上訴人所主張兩造分居、質疑上訴人通姦、對上訴人之母
提出重傷害告訴各情事，既非可歸責於被上訴人，即不能指被上訴人應負惡意遺棄他
方、虐待他方之責，更難認被上訴人應負難以維持婚姻事由之責；上訴人先行分居，
又與人通姦，反指被上訴人對上訴人之母告訴重傷害為兩造婚姻難以維持之原因，殊
屬無據，其訴為無理由，不能准許等詞。為其判斷之基礎。
按法院對於當事人所提重要攻擊方法，應於判決理由中說明其足採與否之意見，否則
即有判決不備理由之違法。查，上訴人主張：被上訴人自八十五年一月五日起即離家
出走，伊於同年四月二十六日因遍尋不，恐被上訴人在外招惹是非，乃刊登報紙，
仍無所獲等語（見一審卷三頁反面），並提出報紙為證（見一審卷九頁），原審未經
詳查，即謂上訴人所指被上訴人自行離家乙節不實在，尚嫌速斷。又上訴人聲請傳訊
證人林進丁，以資證明被上訴人屢次質疑伊與導遊小姐有染，任意向伊任職公司之老
闆要求不得有固定之導遊小姐跟車，致伊屢遭革職等語（見原審卷三四頁正面），原
審就此未予置理，亦未說明不予採信之理由，亦欠允洽。上訴論旨，指摘原判決違背
法令，求予廢棄，非無理由。
據上論結，本件上訴為有理由。依民事訴訟法第四百七十七條第一項、第四百七十八
條第一項，判決如主文。
中      華      民      國    八十七    年     九       月      五      日
                              最高法院民事第三庭
                                  審判長法官  朱  建  男
                                        法官  曾  煌  圳
                                        法官  許  澍  林
                                        法官  鄭  玉  山
                                        法官  劉  延  村
      右正本證明與原本無異
                                              書  記  官
中      華      民      國    八十七    年      九      月     二十一   日
